【裁判字號】    98,交訴,130
【裁判日期】    990129
【裁判案由】    公共危險等
【裁判全文】
臺灣板橋地方法院刑事判決             98年度交訴字第130號
公  訴  人  臺灣板橋地方法院檢察署檢察官
被      告  乙○○
            甲○○
上列被告等因公共危險等案件，經檢察官提起公訴（98年度偵字
第8587、17043 號），本院判決如下：
    主  文
乙○○被訴過失傷害部分公訴不受理。
乙○○被訴不能安全駕駛動力交通工具、肇事致人傷害逃逸部分
均無罪。
甲○○無罪。
    理  由
一、公訴意旨略以：被告乙○○與甲○○為兄妹，乙○○於民國
    98年2 月3 日某時，在臺北縣三重市○○○街附近之小吃店
    飲酒後，雖明知其已達不能安全駕駛動力交通工具之程度，
    仍自上開飲酒處駕駛車號3D-7687 號自小客車，由臺北縣三
    重市○○路往正義北路方向行駛，嗣於同日22時20分許，行
    經龍門路與正義北路口欲右轉正義北路時，因不勝酒力，操
    控失當，與當時沿正義北路往重新路方向直行之丁○○所騎
    乘之車號JFF-919 號重型機車發生擦撞，致丁○○人車倒地
    ，受有左手橈骨及尺骨骨折、左小腿挫傷等傷害，詎乙○○
    於肇事後下車發現丁○○受傷倒地，竟另行基於肇事逃逸之
    犯意，並未對丁○○為即時救護或送醫救治，旋即駕車離開
    肇事現場。上開車禍事故發生後，乙○○為脫免酒後駕駛遭
    發現，於肇事逃逸後竟聯繫甲○○到達現場，甲○○意圖藏
    匿乙○○並使之隱避，基於頂替之犯意，於同日23時許，前
    往上開發生交通事故之現場，向據報到場之警方自稱為駕駛
    車號3D-7687 號自小客車肇事之人，並於現場接受呼氣酒精
    濃度測試，嗣經丁○○指認肇事之人為乙○○後，乙○○於
    98年2 月4 日2 時許抽血檢驗，檢驗結果其血液中酒精濃度
    達每百毫升150 毫克（換算為呼氣酒精濃度達每公升0.75毫
    克），有客觀事實足以認定不能安全駕駛動力交通工具而駕
    駛。因認被告乙○○涉犯刑法第185 條之3 不能安全駕駛動
    力交通工具罪、第185 條之4 肇事致人傷害逃逸罪及同法第
    284 條第1 項前段過失傷害罪嫌；另被告甲○○涉犯刑法第
    164 條第2 項頂替罪嫌云云。
二、按告訴乃論之罪，告訴人於第一審辯論終結前，得撤回其告
    訴；又告訴經撤回者，法院應諭知不受理之判決。刑事訴訟
    法第238 條第1 項、第303 條第3 款分別定有明文。再按犯
    罪事實應依證據認定之，無證據不得認定犯罪事實；不能證
    明被告犯罪者，應諭知無罪之判決，刑事訴訟法第154 條第
    2 項、第301 條第1 項前段亦有明文。又按告訴人之告訴，
    係以使被告受刑事訴追為目的，是其陳述是否與事實相符，
    仍應調查其他證據以資審認，最高法院52年度台上字第1300
    號判例意旨參照。而事實之認定，應憑證據，如未能發現相
    當證據，或證據不足以證明，自不能以推測或擬制之方法，
    以為裁判基礎，最高法院40年台上字第86號判例意旨足資參
    照。又依刑事訴訟法第161 條第1 項之規定：檢察官就被告
    犯罪事實，應負舉證責任，並指出證明之方法。因此，檢察
    官對於起訴之犯罪事實，應負提出證據及說服之實質舉證責
    任。倘其所提出之證據，不足為被告有罪之積極證明，或其
    指出證明之方法，無從說服法院以形成被告有罪之心證，基
    於無罪推定之原則，自應為被告無罪判決之諭知，亦有最高
    法院92年台上字第128 號判例要旨足參。且刑事訴訟上證明
    之資料，無論其為直接證據或間接證據，均須達於通常一般
    人均不致於有所懷疑，而得確信其為真實之程度，始得據為
    有罪之認定，若其關於被告是否犯罪之證明未能達此程度，
    而有合理性懷疑之存在，致使無從形成有罪之確信，根據「
    罪證有疑，利於被告」之證據法則，即不得遽為不利被告之
    認定，此觀諸最高法院76年台上字第4986號判例意旨亦甚明
    顯。
三、被告乙○○被訴過失傷害部分：本件被告乙○○因過失傷害
    案件，經檢察官提起公訴，認其係犯刑法第284 條第1 項前
    段之過失傷害罪，該罪依同法第287 條前段之規定，須告訴
    乃論。茲因告訴人丁○○於本院審理中以言詞撤回其告訴（
    見本院98年12月2 日審判筆錄），爰依刑事訴訟法第303 條
    第3 款規定，就該部分諭知公訴不受理之判決。
四、被告乙○○被訴不能安全駕駛動力交通工具、肇事致人傷害
    逃逸部分及被告甲○○被訴頂替部分：本件公訴人認被告2
    人分別涉有上開犯行，無非係以：告訴人丁○○於警、偵
    訊時之指訴；被告2 人於警、偵訊時之供述；卷附道路
    交通事故現場圖、道路交通事故調查報告表（一）、（二）
    、邱內科診所核醫部放射免疫分析實驗室檢驗報告單（被告
    乙○○抽血檢驗酒精濃度，檢驗結果血液中酒精濃度為150
    mg/dl ，換算成呼氣酒精濃度為0.75mg/l）、國立臺灣大學
    醫學院附設醫院診斷證明書（病患丁○○）、被告甲○○所
    使用之門號0000000000號行動電話通聯紀錄各1 份、現場及
    車損照片19張（起訴書誤載為20張）等，資為論罪依據。訊
    據被告乙○○、甲○○堅詞否認有上開犯行，均辯稱：當天
    晚上2 人一起開車前往三重市○○○街，乙○○去該處開同
    學會，甲○○則把車號3D-7687 號自小客車（下稱系爭車輛
    ）開走去接姊姊的小孩，接完小孩就在姊姊新莊住處聊天，
    之後約晚間10點開車去接乙○○，然後開車回家（住處位於
    臺北縣三重市○○○街205 巷1 號4 樓），甲○○開車搭載
    乙○○回家的途中發生本件車禍，車禍發生後甲○○嚇到了
    ，就由乙○○下車跟告訴人交談，因為當時車上還有1 個小
    孩在哭鬧，就先送小孩回家再回到車禍現場等語。經查：
  (一)告訴人丁○○於98年2 月3 日22時20分許，騎乘車號JFF-91
    9 號重型機車沿臺北縣三重市○○○路往重新路方向直行，
    接近正義北路與龍門路之交岔路口時，遭沿臺北縣三重市○○路往正義北路方向行駛，在上開路口右轉駛入正義北路之
    系爭車輛擦撞，告訴人因而人車倒地，受有左手橈骨及尺骨
    骨折、左小腿挫傷等傷害，系爭車輛於車禍發生後左轉駛入
    位於上開路口附近之正義北路352 巷內暫停，被告乙○○下
    車與告訴人交談後，未採取救護或其他必要措施，亦未留下
    姓名年籍資料或報警處理，即回到車上，系爭車輛旋即離開
    現場，於同日23時許，被告甲○○到達案發現場，向在場處
    理本案之員警表示自己是開車肇事之人，又被告乙○○於98
    年2 月3 日23時許至翌日（4 日）2 時許間之某時，經抽血
    檢驗酒精濃度，檢驗結果血液中酒精濃度為150 mg/dl （換
    算成呼氣酒精濃度為0.75mg/l）等事實，為被告乙○○、甲○○所不爭執，並經證人即告訴人丁○○於偵訊及本院審理
    時證述明確，復有國立臺灣大學醫學院附設醫院診斷證明書
    （病患丁○○）、邱內科診所核醫部放射免疫分析實驗室檢
    驗報告單、佑民醫院酒測血液檢體簽收單據、道路交通事故
    現場圖、道路交通事故調查報告表（一）、（二）各1 份、
    車禍現場及車損照片共19張（含監視器翻拍照片）附卷可稽
    ，堪認屬實。
  (二)證人即告訴人丁○○雖曾於警、偵訊時證稱：車禍發生後，
    伊看到乙○○從系爭車輛駕駛座下車，乙○○叫伊將機車移
    至路旁，伊說要報警處理，乙○○置之不理，上駕駛座並倒
    車離開云云（見臺灣板橋地方法院檢察署98年度偵字第8587
    號偵查卷〈下稱偵卷〉第15-16 、51、92頁）；然其於本院
    98年8 月13日準備程序時先指稱：車禍發生後，系爭車輛停
    在小巷子裡，伊沒有看到乙○○從車子的哪個位置下來，乙○○上車時坐到車子哪個位置伊也沒有看到，因為伊那時手
    斷掉云云；旋當庭改稱：伊沒有看到乙○○是從何位置下車
    ，但是他上車時，伊有跟過去看，有看到他是上駕駛座的位
    置，因為對方肇事逃逸，所以伊跟過去看車號，要記下來云
    云（均見本院98年8 月13日準備程序筆錄）；於本院98年12
    月2 日審理時則證稱：車禍發生時，沒辦法看到系爭車輛駕
    駛人是男是女，車禍發生後，伊跌坐在地上，系爭車輛停在
    小巷子，伊站起來時，乙○○就走過來，問伊有無傷勢，叫
    伊把機車移到旁邊，不要妨害交通，伊就說自己手斷掉，請
    他幫伊叫救護車，並留下來等交通隊處理，乙○○沒有回應
    就回到小巷子，伊怕他跑掉，就趕快跟過去，想抄下他車號
    ，伊有看到乙○○走到駕駛座的車門旁，但沒有看到他有打
    開車門的動作，所以伊不確定他是在和駕駛人講話或是坐上
    駕駛座，因為伊那時急著拿出紙筆記下車號，伊跟著乙○○
    走過去時，乙○○是朝駕駛座的位置走過去，等伊抄完車號
    ，抬起頭來，系爭車輛已經開始倒車，倒車出來至正義北路
    ，往重陽路方向開走，後來伊坐救護車到台大急診室，員警
    、乙○○、甲○○及其朋友到急診室來找伊，甲○○主動說
    是她開車肇事，向伊道歉，因為案發當時伊從頭到尾都沒有
    看到甲○○出現在現場，伊就跟交通隊說不是這位小姐撞到
    伊，並當場指認是乙○○撞到伊，伊記得在偵訊時是跟檢察
    官說下車沒有看到，伊站起來時，乙○○就走過來，之後只
    看到他從巷子走過去，伊急著抄下車號，沒有確實看到他上
    駕駛座的動作等語（見本院98年12月2 日審判筆錄）。是告
    訴人就在本件車禍發生後，其是否有確實見到被告乙○○由
    系爭車輛駕駛座下車、上車乙節，前後所述反覆不一。
  (三)公訴人固主張被告甲○○所持用之門號0000000000號行動電
    話（下稱系爭行動電話）曾於98年2 月3 日21時23分27秒至
    同日21時54分34秒間，與門號0000000000號行動電話（用戶
    名稱為姚迒荃，此有本院卷附之該行動電話門號用戶名稱可
    考）通話，而系爭行動電話進行上開通話時，其基地台位置
    在「臺北縣三重市○○○街240 號8 樓室內」，且被告甲○○自承於98年2 月3 日當天未將行動電話借給他人使用，可
    見被告甲○○於98年2 月3 日21時23分27秒至同日21時54分
    34秒間，是待在臺北縣三重市○○○街住處內與他人通話，
    其於當日晚間未與被告乙○○一起出門，更未開車搭載被告
    乙○○回家云云，並提出系爭行動電話98年2 月3 日通聯紀
    錄1 份（見偵卷第81-82 頁）為證。惟被告甲○○否認上開
    通話為其所為，辯稱：當天系爭行動電話雖然沒有借人，但
    伊當晚和乙○○一起出門時，沒有把該行動電話帶出門，是
    放在家裡，可能是伊女兒自己拿去用，用來打給她的乾媽丙○○，伊女兒不知道丙○○的電話（號碼），要用伊的手機
    才查得到丙○○的電話（號碼）等語。經查，證人丙○○（
    即姚迒荃之妻，此有本院卷附之丙○○個人基本資料表可參
    ）已於本院審理時到庭具結證稱：（本院提示偵卷第82頁系
    爭行動電話上開通話紀錄後）0000000000號門號以前是伊所
    使用，這是伊先生的名字辦的門號，伊是甲○○女兒的乾媽
    ，這通電話應該是甲○○的女兒打電話來向伊要紅包，甲○○女兒會撒嬌所以講比較久，那時是農曆過完年後，伊從南
    部回來，伊只記得通話內容重點是紅包，其他只是閒聊，伊
    不清楚甲○○女兒是用誰的電話打給伊，甲○○女兒沒有提
    到當時甲○○人在哪裡，伊也沒有問她甲○○是否在家，伊
    接這通電話時人在房間睡覺，打手機才接得到，伊是睡夢中
    被吵醒，所以有印象等語（見本院99年1 月12日審判筆錄）
    ，核與被告甲○○前開所辯相符，此外，公訴人亦未提出其
    他證據證明系爭行動電話上開通話確係被告甲○○所為，尚
    難因系爭行動電話進行該通通話時，其基地台位置在臺北縣
    三重市○○○街240 號8 樓室內，即遽認被告甲○○於98年
    2 月3 日晚間一直待在住處未出門，而於本件車禍發生時未
    在車禍現場。又關於被告2 人一起開車前往臺北縣三重市○○○街時係由何人開車乙節，被告乙○○、甲○○雖於98年
    4 月21日檢察官偵訊時互指係由對方開車（見偵卷第89-91
    頁），所述並不一致，惟衡諸常情，一般人之記憶常隨著時
    間經過漸趨模糊、淡忘，被告2 人於98年4 月21日接受檢察
    官偵訊時，距離本案發生之日已2 個多月，被告乙○○或甲○○就上開由何人開車之細節記憶有誤，尚不違常情，實難
    因該2 人中有人就此項細節之供述發生錯誤，即據以推論被
    告甲○○於98年2 月3 日並無與被告乙○○一起前往臺北縣
    三重市○○○街之行為。
  (四)綜上所述，在無其他積極證據可資佐證之情形下，尚難僅憑
    告訴人前後反覆不一之指訴，即認系爭車輛於本件車禍發生
    時係由被告乙○○所駕駛，公訴人所舉之證據既未達於通常
    一般人均不致於有所懷疑，而得確信被告乙○○確有不能安
    全駕駛動力交通工具、肇事致人傷害逃逸等犯行及被告甲○○確有頂替犯行之程度，本院自無從形成被告2 人有罪之確
    信，此外，復查無其他積極證據足資認定被告2 人有公訴人
    所指之前揭犯行，此部分既不能證明被告2 人犯罪，揆諸前
    開法條之規定，依法自應為被告2 人無罪之諭知。
五、本件被告甲○○駕駛動力交通工具肇事後離開現場部分，是
    否涉及肇事逃逸罪嫌，應由檢察官另行偵辦，附此敘明（所
    涉過失傷害部分業經告訴人丁○○於本院審理時具狀撤回告
    訴）。
據上論斷，應依刑事訴訟法第303 條第3 款、第301 條第1 項前
段，判決如主文。
本案經檢察官王家春到庭執行職務。
中    華    民    國    99    年    1     月    29    日
                    交通法庭  審判長法  官  汪怡君
                                    法  官  楊仲農
                                    法  官  楊筑婷
以上證明與原本無異。
如不服本判決應於收受本判決後10日內向本院提出上訴書狀，並
應敘述具體理由，如未敘述上訴理由者，應於上訴期間屆滿後20
日內補提理由書狀於本院（均須按他造當事人之人數附繕本）「
切勿逕送上級法院」。
                                    書記官  傅淑芳
中    華    民    國    99    年    1     月    29    日

司法院資訊處製作；財團法人民間司法改革基金會備份。
